【裁判字號】    90,訴,1461
【裁判日期】    900820
【裁判案由】    強盜
【裁判全文】
臺灣臺中地方法院刑事判決                          九十年度訴字第一四六一號
    公  訴  人  台灣台中地方法院檢察署檢察官
    被      告  戊○○
    指定辯護人  本院公設辯護人  己○○
右列被告因強盜等案件，經檢察官提起公訴（九十年度偵字第八四四一號），本院判
決如左：
    主      文
戊○○竊盜，累犯，處有期徒刑壹年貳月，扣案之鑰匙壹支沒收；又攜帶兇器，踰越
牆垣竊盜，未遂，因脫免逮捕，當場施以脅迫，累犯，處有期徒刑參年，扣案之黃色
手提袋（內有螺絲起子、鉗子、活動把手、鐵夾各壹支）沒收。主刑部分應執行有期
徒刑肆年。
    事      實
一、戊○○前於民國（下同）八十五年間有違反麻醉藥品管理條例之犯罪紀錄。又於
    八十六年間因違反麻醉藥品管理條例及竊盜罪，分別經本院及台灣高等法院台中
    分院，判處有期徒刑三月、一年六月確定，經定應執行刑為有期徒刑一年八月，
    經一部執行後，於八十七年五月七日假釋（期滿日為八十八年一月十日），嗣因
    另犯他罪，前開假釋經撤銷，自八十八年五月三日起執行剩餘刑期七月四日，甫
    於八十八年十二月六日執行完畢。惟其又於前開假釋間內，再犯竊盜罪及違反毒
    品危害防制條例之案件，經本院分別判處有期徒刑一年、五月確定，經定執行刑
    為有期徒一年四月，甫於八十九年十一月二十四日假釋，交付保護管束（假釋期
    滿為九十年三月十七日）。惟其仍不知檢束行為，竟意圖為自己不法之所有，於
    假釋期滿後之九十年五月二日上午十時許，在台中市○○路○段九○號前持自備
    之鑰匙，發動乙○○所有車牌號碼ＦＳ三－六二八號機車引擎後而竊取之，得手
    後供己使用。其復另行基於不法所有之意圖，於同年五月四日上午九時許，騎乘
    上開其竊取之機車，攜帶具有客觀上危險性之螺絲起子、鉗子、活動把手、鐵夾
    各乙支（以黃色手提袋裝），至台中市○○○○街一三六號丙○○之住宅，先踰
    越該住處之牆垣進入，旋即以前揭工具毀壞玻璃門左側之門鎖（屬其他安全設備
    ），無故侵入丙○○住宅（無故侵入部分未據告訴），竊取丙○○所有之寶劍乙
    把，並在屋內小睡至同日上午十一時許，惟因其觸動屋內保全系統，而為發覺保
    全訊號異常趕來處理之保全人員甲○○、丁○○，分別在屋內二樓至一樓之樓梯
    間相遇，甲○○、丁○○欲將其逮捕時，戊○○竟為因脫免逮捕，而右手持劍、
    左手持劍鞘，將劍高舉脅迫甲○○、丁○○二人，讓其離開，林、黃二人見上開
    寶劍甚對鋒利，貿然上前，頗為危險，心生恐懼，乃讓戊○○先行離開，林、黃
    二人則從後追趕，隨即與前來支援之保全人員，於台中市○○○○街與柳川西路
    口將戊○○逮捕，始未得逞，並扣得戊○○所有鑰匙乙支及以黃色手提袋裝著之
    螺絲起子、鉗子、活動把手、鐵夾各乙支。
二、案經台中市警察局第一分局報請臺灣臺中地方法院檢察署檢察官偵查起訴。
    理      由
一、右揭犯罪事實，業據被告戊○○坦承不諱，並據被害人乙○○、丙○○於警訊（
    見偵查卷第十六至十八頁）指述甚明。亦核與證人丁○○於警訊、偵查及本院審
    理中（偵查卷第十九、四十七頁），甲○○於警訊中（偵查卷第二十一頁）證述
    情節符。復有卷附之被害人所立之贓物領據二紙（偵查卷第二十七、二十八頁）
    、車輛竊盜、車牌失竊資料個別查詢報表乙紙（偵查卷第三十五頁）、照片五幀
    （偵查卷第二十九至三十一頁）及扣案之被告所供其竊盜機車、毀壞安全設備之
    螺絲起子、鉗子、活動把手、鐵夾各乙支，可資佐證。又被告對於上開機車及合
    金製成之劍，並無任何民事上之權利，此為被告所明知，是其有不法之意圖甚明
    。再者被告其取得上開機車，乃係供已使用，進入前開被害人丙○○之住宅竊取
    右開合金製成之劍，係供己把玩，是被告亦顯具有所有之意圖。是被告未經被害
    人二人之同意而取走機車、合金製成之劍，顯已具有不法所有之意圖。是以本件
    事證明確，被告犯行洵堪定。
二、按稱脅迫者，即威脅其精神，使人產生畏怖狀態之行為。查證人丁○○於本院審
    理時稱：「保全系統通知我們五權西四街住宅顯示系統有異常，我們到現場發現
    門鎖被破壞門開開的，在二樓跟一樓樓梯間遇到被告，被告拿劍指著我，當時已
    經把劍抽出刀鞘，劍的前面磨著非常尖，要我們放他走，我們基於自身安全，就
    放他走」等語（本院九十年八月七日審理筆錄）。是以被告以劍指著到場之保全
    人員丁○○、甲○○二人時，因上開劍尖峰利，已致其二人心生畏懼，而未趕上
    前逮捕被告甚明。是以被告顯已對其二人施以脅迫之行為無疑。而按刑法第三百
    二十九條所稱「施以強暴、脅迫」，其施強暴、脅迫之對象，並不限於竊盜或搶
    奪之被害人，舉凡追躡之人，無論其身分為何，皆包括於內。是丁○○、甲○○
    二人雖非竊盜之被害人，然被告對其二人施以脅迫之行為，已屬上開法條所稱之
    「施以脅迫」甚明。另所謂「當場」並不以未離開離去竊盜或搶奪之場所者為限
    ，即雖已離去場所，而係實施竊盜或搶奪之際，經人查覺，即相隨追遂，始終未
    脫離追遂者之視線之場合，仍不失為當場。本件被告既尚未離去竊盜被害人丙○○之住宅，則被告對丁○○、甲○○施以脅迫，仍係當場甚明。次按，稱竊盜者
    ，係指未經他人同意而破壞他人對於動產之持有，並建立自己對該動產之持有。
    其既遂與否之標準，係以所取得之物是否置於自己實力支配之下為基本判斷之依
    據，即採掌握理論。然而所謂置於自己實力支配之下，由於所取得之物和取得之
    情形所差萬別，其在個別具體情形之認定仍須以其他理論做為參考標準，因此雖
    以掌握理論為標準，然仍不能不以輔以為於取得物之移去可能性以判斷，即以行
    為人已無原持有人阻礙而按照一般情況亦無移去之困難為既遂。查證人丁○○於
    本院審理時稱：「被告走到小門，小門也開開的，我同事剛好來支援，我們就展
    開追逐，然後在五權西一街跟柳川西路口制服他」等語（同右審理筆錄）。是上
    開合金製成之劍雖已在被告之掌握中，然既遭保全人員在後追逐，是其移去其竊
    取之上開合金製成之劍，尚有阻礙，而有移去之困難甚明。是被告上開竊取被害
    人丙○○所有上開合金製成之劍尚未達於既遂之程度，而僅係未遂。再按，刑法
    第三百二十九條既未遂之區分標準，係以竊盜或搶奪之既遂或未遂為則。本件被
    告竊取被害人丙○○所有之上開合金製成之劍之行為，仍屬竊盜未遂，已如前述
    。末按，刑法第三百三十條所稱之「犯強盜罪」包括刑法第三百二十八條第一、
    二項之強盜罪及第三百二十九條之準強盜罪。另按刑法第三百二十一條第一項第
    三款之攜帶兇器竊盜罪，係以行為人攜帶兇器竊盜為其加重條件，此所謂兇器，
    其種類並無限制，凡客觀上足對人之生命、身體、安全構成威脅，具有危險性之
    兇器均屬之，且祇須行竊時攜帶此種具有危險性之兇器為已足，並不以攜帶之初
    有行兇之意圖為必要。螺絲起子為足以殺傷人生命、身體之器械，顯為具有危險
    性之兇器（最高法院七十九年台上字第五二五三號判例要旨參照）。查本件所扣
    案之螺絲起子以外之鉗子、活動把手、鐵夾等物，經本院當庭勘驗，均足以對人
    之生命、身體、安全構成威脅，是均屬於上開條款所稱之兇器甚明。是被告攜帶
    上開兇器翻越外牆，而以上開兇器毀壞玻璃門門鎖入內竊盜之行為，已符刑法第
    三百二十一條第一項第二、三款之情形。是核被告攜帶扣案之上開兇器翻越外牆
    ，而以上開兇器毀壞玻璃門門鎖入內竊盜未遂，而為因脫免逮捕，當場對丁○○
    、甲○○施以脅迫之行為，係犯刑法第三百三十條第二項之加重強盜罪未遂罪。
    公訴人認被告此部分所為，係犯該條第一項之既遂罪，尚有誤會，先予敘明。另
    被告竊取被害人乙○○所有上開機車之行為，係犯刑法第三百二十條第一項之竊
    盜罪。被告所犯上開二罪間，犯意各別，構成要件不同，被害法益不同，應分論
    併罰。又被告所犯上開加重強盜罪，其已著手於犯罪行為之實行而不遂，為未遂
    犯，爰依刑法第二十六條規定減輕其刑。查被告前因犯竊盜罪及違反毒品危害防
    制條例之案件，經本院分別判處有期徒刑一年、五月確定，經定執行刑為有期徒
    一年四月，於八十九年十一月二十四日假釋，交付保護管束，甫於九十年三月十
    七日期滿，執行完畢之事實，此有台灣台中地方法院檢察署刑案資料查註紀錄表
    及台灣高等法院被告全國前案紀錄表各乙份，在卷可稽，其於五年以內再犯本件
    有期徒刑以上之罪，為累犯，應依刑法第四十七條規定加重其刑。上開加重減輕
    原因，乃先加後減。爰審酌被告年輕力壯，不思以正當途經取得其欲求之物品，
    前於八十五年間有違反麻醉藥品管理條例之犯罪紀錄。又於八十六年間因違反麻
    醉藥品管理條例及竊盜罪，分別經本院及台灣高等法院台中分院，判處有期徒刑
    三月、一年六月確定，經定應執行刑為有期徒刑一年八月，經一部執行後，於八
    十七年五月七日假釋（期滿日為八十八年一月十日），嗣因於另犯他罪，前開假
    釋經撤銷，自八十八年五月三日行剩餘刑期七月四日，甫於八十八年十二月六日
    執行完畢，有同右刑案資料查註紀錄表及被告全國前案紀錄表可稽，其再犯本件
    犯行，足見品行不端，及犯罪之動機、目的、手段、所生危害，惟犯罪情節尚非
    嚴重，且犯罪後坦承犯行，態度尚稱良好等一切情狀，分別量處如主文所示之刑
    ，並定其應執行之刑。又被告雖於八十六、七年間，有二次之竊盜犯罪紀錄。然
    本院衡量被告所犯本件竊盜罪，情節尚非重大，亦尚不足認為其已有犯竊盜罪之
    習慣或以犯此罪為常業，基於保安處分與有期徒刑之執行同為拘束被告身體之自
    由。而按公法上比例原則落實於刑法而生之罪刑相當原則及禁止重複評價原則，
    認為宣告被告如主文所示之一年二月、三年有期徒刑，並定其應執行刑為有期徒
    刑四年之刑罰，已足以完全評價被告之犯罪行為，是尚勿庸依竊盜犯贓物犯保安
    處分條例第三條之規定予以宣告強制工作之保安處分，併予敘明。至扣案之鑰匙
    乙支沒收，為被告所有且供其竊取上開機車所用之物；另扣案之螺絲起子、鉗子
    、活動把手、鐵夾各乙支及黃色手提袋，係被告所有，且供其毀壞被害人丙○○
    上開住宅之安全設備（即外加之門鎖）而入內竊盜所用之物，業經查明，爰依刑
    法第三十八條第一項第二款規定予以宣告沒收。
據上論斷，應依刑事訴訟法第二百九十九條第一項前段，刑法第三百二十條第一項、
第三百三十條第二項、第二十六條前段、第四十七條、第五十一條第五款、第三十八
條第一項第二款，罰金罰鍰提高標準條例第一條前段，判決如主文。
中      華      民      國      九十    年      八      月      二十    日
                                          臺灣台中地方法院刑事第三庭
        法  官  陳  添  喜
右正本證明與原本無異。
如不服本判決，應於送達後十日內向本院提出上訴狀(須附繕本)，上訴於台灣高等
法院台中分院。
                                             書記官
中      華      民      國      九十    年      八     月      二十     日
附錄論罪科刑法條全文：
刑法第三百二十條第一項︰
意圖為自己或第三人不法之所有，而竊取他人之動產者，為竊盜罪，處五年以下有期
徒刑拘役或五百元以下罰金。
刑法第三百二十一條：
犯竊盜罪而有左列情形之一者，處六月以上五年以下有期徒刑：
一  於夜間侵入住宅或有人居住之建築物、船艦，或隱匿其內而犯之者。
二  毀越門扇、牆垣或其他安全設備而犯之者。
三  攜帶兇器而犯之者。
四  結夥三人以上而犯之者。
五  乘火災、水災或其他災害之際而犯之者。
六  在車站、埠頭而犯之者。
前項之未遂犯罰之。
刑法第三百二十九條：
竊盜或搶奪，因防護贓物、脫免逮捕或湮滅罪證，而當場施以強暴脅迫者，以強盜論
。
刑法第三百三十條：
犯強盜罪而有第三百二十一條第一項各款情形之一者，處五年以上十二年以下有期徒
刑。
前項之未遂犯罰之。


司法院資訊處製作；財團法人民間司法改革基金會備份。
